臺灣高等法院刑事判決　　　　　　　　95年度上易字第2433號
上　訴　人
即　被　告　甲○○
選任辯護人　 劉昌崙 律師
選任辯護人　 陳郁仁 律師
上列上訴人因竊盜案件，不服臺灣臺北地方法院95年度易字第11
28號，中華民國95年10月27日第一審判決（起訴案號：臺灣臺北
地方法院檢察署95年度偵字第6426號），提起上訴，本院判決如
下：
    主  文
原判決關於甲○○部分撤銷。
甲○○無罪。
    理  由
一、公訴意旨略以甲○○曾多次因竊盜案件，先後經臺灣基隆地
    方法院89年度訴字第378號與90年度訴字第186號、臺灣士林
    地方法院91年度易字第478號分別判處有期徒刑6月、9月、1
    年2 月確定，於民國94年8月3日縮刑期滿執行完畢，其中臺
    灣基隆地方法院90年度訴字第186 號之竊取方法，即係以剪
    子剪斷電纜線而竊取之。詎猶不知悔改，明知竊取道路旁之
    電纜線危險性甚高，且可能危害公眾安全，仍意圖為自己不
    法所有之概括犯意，自95年3月7日起，連續於如附表所示日
    期之下午11、12時許，或夥同劉聰明及2 名自己所屬姓名、
    年籍不詳之姪子等計4人（劉聰明及該2名姪子涉犯竊盜罪嫌
    ，均未據起訴），或單獨夥同劉聰明，或夥同劉聰明與其中
    1名姪子，持客觀上足以對人之生命、身體安全構成威脅，
    而具有危險性之鐵撬、鉗子、千斤頂等物，前往臺北縣、市
    淡水河畔可見及圓山飯店之處，由劉聰明在高處負責看守，
    甲○○及其姪子則以前開工具剪斷臺灣電力公司所有使用之
    電纜線後，加以竊取之，前後計3次，其中第1次所竊得之電
    纜線由甲○○與其姪子等3人朋分，並給付新台幣（下同）
    2,500元給劉聰明作為代價，後2次所竊得之電纜線22平方約
    300 公尺（價值約2萬5千元），則載往臺北縣石碇鄉○○路
    16之1 號李政雄家中，交由劉聰明代為剝取內部銅線企圖販
    售牟利。嗣於同年月11日下午8 時30分許，為警在上址查獲
    ，並扣得該批電纜線，因認被告甲○○涉犯刑法第321條第1
    項第3款之加重竊盜罪嫌等語。
二、按犯罪事實，應依證據認定之，無證據不得認定犯罪事實；
    又不能證明被告犯罪者，應諭知無罪之判決，刑事訴訟法第
    154條第2項、第301條第1項分別定有明文。又刑事訴訟法第
    161條第1項規定：檢察官就被告犯罪事實，應負舉證責任，
    並舉出證明之方法。因此，檢察官對於起訴之犯罪事實，應
    負提出證據及說服之實質舉證責任。倘其所提出之證據，不
    足為被告有罪之積極證明，或其指出證明之方法，無從說服
    法院以形成被告有罪之新政，基於無罪推定原則，自應為被
    告無罪之諭知，最高法院92年度台上字第128 號判決參照。
三、公訴人認被告涉犯竊盜罪嫌，無非係以被告之供述及共同被
    告劉聰明之證述、證人乙○○之證述、贓物認領保管單等為
    其論據。惟查：
（一）證人即共同被告劉聰明雖於原審審理時結證稱：查獲電纜
      係於台北淡水河可以看到圓山飯店之河堤邊停車場偷得的
      ，係甲○○偕其兩個姪兒去偷，偷了許多次，有時二台車
      ，有時三台車，伊只是從上面看守有無人過來，如果有人
      過來伊就警示他們不要偷，大約都是在晚間11時至12時之
      間去偷，偷竊工具有鉗子、千斤頂等，從頭到尾甲○○只
      給伊2,500 元，只給一次，偷了四、五天，中間有停一天
      ，就是從95年3月7日上台北一直到被抓那幾天。扣到的電
      纜是其等偷了之後其與甲○○搬到石碇去的等情（見原審
    　卷第52至54頁）。雖與其在第二次偵訊時陳稱：這些東西
      都是甲○○及他兩個姪子去偷的等語相符。然共同被告劉
      聰明就偷竊地點於原審供稱「在淡水河邊可以見及圓山飯
      店之處之河堤停車場所偷」，於第二次偵訊時則稱係在「
      淡水那邊」顯不相一致。又第二次偵訊時，檢察官將共同
      被告劉聰明與被告甲○○隔離訊問之結果，二人就劉聰明
      係於95年3月10日自花蓮北上台北，系爭電纜線係綽號「
      阿勇」之男子所交付等情，其等供詞均相一致。然共同被
      告劉聰明於原審則供稱其係於94年3月7日北上台北，核與
      其偵訊時所供，顯不相合。且其於原審95年6 月19日準備
      程序中供稱：據我所知台電連他們自己台電的電線都認不
      出來，而我知道台電的電線都有編號，所以並不是台電的
      電線，我有看到是從圓山飯店拿的電線。核與前揭證詞，
      又生齟齬。故而證人即共同被告劉聰明於原審之前揭證詞
      ，既相齟齬，且並無任何補強證據足證其證言為真實，即
      無法遽採為不利於被告甲○○之證據。
（二）證人即臺灣電力公司線路裝修員乙○○於警詢時證稱本件
      查獲之電纜係在石碇鄉○○村○○路被盜剪的。嗣於原審
      亦證稱：「（問：有無實際看到警察所查獲的電纜，有無
      特徵可判定是你公司的電纜？）（答：我有看到，我們公
      司的電線有一定的規格，我當時看到所查獲的電纜，有些
      是我們公司的，被告所剪的研判是地下路燈管穿線，不是
      現場查獲的，是被查獲後我們公司去研判之後是這樣，查
      獲的電線的尺寸、規格非常多種。）（問：如何判斷出來
      查獲的電線從何處剪下來的？）（答：以我們北南區來說
      ，我們公司所失竊的電纜有數百公里，我無從判斷，當初
      分駐所說石碇查獲，因為石碇鄉也失竊非常多的電纜，我
      們研判是石碇鄉的電纜。）」（見原審卷第50頁），稽諸
      前述證人劉聰明之證詞如若屬實，則被告等係在台北縣、
      市淡水河畔可以見及圓山飯店之處行竊本案遭查獲之電纜
      ，然按石碇鄉係在台北縣之北方，而圓山飯店地處台北市
      中山區、面基隆河畔，係屬台北市中心地帶，台北縣與圓
      山飯店距離最近處為三重市，且三重市雖僻鄰淡水河畔，
      然在三重市距圓山大飯店最近之中山高速公路上，尚無法
      見及圓山大飯店，遑論證人乙○○所稱本案遭竊電纜線之
      石碇鄉。況如是石碇鄉失竊者，亦與證人劉聰明所稱行竊
      處是可見圓山飯店之河堤停車場之詞不符。
（三）證人李政雄於原審審理時結證稱：「（問：有一位叫做劉
      聰明你是否認識？）（答：我不認識。）（問：今年3 月
      11日是否有警察到你家搜查東西？）（答：我那期間跌倒
      所以都在家中，甲○○帶劉聰明到我家來，甲○○說劉聰
      明沒有地方住暫時在我家中借住，那天他們如何到我家的
      ，因為我受傷所以沒有起來，也沒有看到他們如何來。
      ）... （問：甲○○帶劉聰明到你家中是那一天？）（答
      ：甲○○帶劉聰明到我家中那天，同一天晚上警察就來查
      獲。）（問：你在警察局說是在3月9日11點左右那天來的
      ？）（答：我記得劉聰明沒有在我家住一天，應該是同一
      天抓到的。）（問：到底是3月9日或是3月11日？）（答
      ：我現在記不得了。）」（見原審卷第100 頁），雖核與
      被告劉聰明於原審證稱之情節相符；然證人李政雄亦稱甲
      ○○去伊家中那天，甲○○並未說電纜線要放在伊家，反
      係共同被告劉聰明表示那些東西要借放在伊家，亦足證被
      告甲○○供稱該纜線非伊寄放於李正雄家中之辯解非虛。
（四）綜上所述，公訴人起訴所憑事證，尚有合理之懷疑，並無
      足以使本院獲致被告甲○○有公訴意旨所指之竊盜犯行之
      確信，亦無其他積極證據足資證明被告甲○○確有竊盜犯
      行。
四、原審就卷內各項證據之證明力，未詳予究明，遽為被告甲○
    ○有罪之判決，並予科刑，顯有未洽。被告甲○○上訴意旨
    否認犯罪，並指摘原判決不當，求予撤銷改判，為有理由，
    應由本院將原判決撤銷，另為被告無罪之判決。
據上論斷，應依刑事訴訟法第369條第1項前段、第364條、第301
條第1項判決如主文。
本案經檢察官劉斐玲到庭執行職務。
中　　華　　民　　國　　96　　年　　1　　月　　25　 　日
　　　　　　　刑事第十一庭    審判長  法  官  張連財
                                      法  官  林明俊
                                      法  官  楊照男
以上正本證明與原本無異。
不得上訴。
                                      書記官  陳秋雄
中　　華　　民　　國　　96　　年　　1　　月　　25　 　日
附表：
┌───┬──────┬────────────────┐
│ 次數 │  時    間  │      參    加   人    員       │
├───┼──────┼────────────────┤
│  一  │ 95年3月7日 │甲○○及其姪子2人與劉聰明等計4人│
├───┼──────┼────────────────┤
│  二  │ 95年3月8日 │甲○○與劉聰明等2人             │
├───┼──────┼────────────────┤
│  三  │ 95年3月10日│甲○○及其姪子1人與劉聰明等3人  │
└───┴──────┴──────────────
